【裁判字號】    99,智簡上,3
【裁判日期】    990820
【裁判案由】    違反商標法
【裁判全文】
臺灣臺南地方法院刑事判決            99年度智簡上字第3號
上  訴  人  甲○○
即  被  告
選任辯護人  李金澤律師
上列上訴人即被告因違反商標法案件，不服本院中華民國99年2
月23日99年度智簡字第5號第一審簡易判決（聲請簡易判決處刑
案號：臺灣臺南地方法院檢察署98年度偵字第16610號），提起
上訴，本院管轄之第二審合議庭判決如下：
    主  文
原判決撤銷。
甲○○未得商標權人同意，於類似之商品使用相同之註冊商標，
有致相關消費者混淆誤認之虞，處拘役貳拾日，如易科罰金，以
新臺幣壹仟元折算壹日。仿BURBERRY口罩貳個均沒收。緩刑貳年
。
    事  實
一、甲○○明知「BURBERRY」商標名稱圖樣，係英商布拜里公司
    向我國經濟部中央標準局（已改制為經濟部智慧財產局）申
    請註冊登記，經核准取得指定使用於衣服、領巾、圍巾及類
    似之商品，現仍於商標專用期間內，並明知上開專用權人所
    生產製造使用上開商標圖樣之商品，在國際及國內市場均行
    銷多年，具有相當之聲譽，為業者及一般消費大眾所熟知，
    屬相關大眾所共知之商標及商品，其未取得上開公司之同意
    ，竟基於意圖營利之犯意，自民國（下同）97年底起，將其
    在日本所購買之印有仿冒「BURBERRY」商標圖樣之布料剪裁
    製成口罩而於類似商品使用「BURBERRY」註冊商標，並在其
    所經營位在台南市○○路○段387號「富立世紀精品名店」，
    公開販賣，有致前往該店之不特定消費者混淆誤認其製作之
    口罩係「BURBERRY」公司生產之產品之虞。嗣於98年6月26
    日，經英商布拜里公司派人前往上址購得仿冒「BURBERRY」
    商標之口罩2個，而查知上情。
二、案經英商布拜里公司委由孫小萍律師訴由臺南市警察局第二
    分局報請臺灣臺南地方法院檢察署檢察官偵查後聲請簡易判
    決處刑。
    理  由
壹、程序部分：
一、按被告之自白，非出於強暴、脅迫、利誘、詐欺、疲勞訊問
    、違法羈押或其他不正之方法，且與事實相符者，得為證據
    ；被告陳述其自白係出於不正之方法者，應先於其他事證而
    為調查，該自白如係經檢察官提出者，法院應命檢察官就自
    白之出於自由意志，指出證明之方法，刑事訴訟法第156條
    第1項、第3項定有明文。準此，被告對檢察官所提其於警詢
    時及偵查中自白之證據能力俱無意見，本院亦查無明顯事證
    足證檢、警機關於製作該等筆錄，有對被告施以不正方法之
    情事，是被告於審判外之陳述，均係出於任意性之陳述，且
    與事實相符，均認具證據能力。
二、次按現行刑事訴訟法為保障被告之反對詰問權，排除具有虛
    偽危險性之傳聞證據，以求實體真實之發見，於該法第159
    條第1項明定被告以外之人於審判外之言詞或書面陳述，除
    法律有規定者外，不得作為證據。而刑事訴訟法第159條之1
    至159條之4為傳聞法則之例外規定，被告以外之人於審判外
    之陳述，雖不符前4條（指刑事訴訟法第159條之1至之4）之
    規定，但經當事人於審判程序同意作為證據，法院審酌該言
    詞陳述或書面陳述作成時之情況，認為適當者，亦得為證據
    ；當事人、代理人或辯護人於法院調查證據時，知有第159
    條第1項不得為證據之情形，而未於言詞辯論終結前聲明異
    議者，視為有前項之同意，刑事訴訟法第159條之5定有明文
    。本件公訴人提出之證據中，告訴代理人孫小萍於警詢之指
    述，均未據被告於言詞辯論終結前爭執其證據能力，本院審
    酌告訴代理人警詢筆錄作成之情況，並審酌所陳述之事實與
    卷內相關事證要無不符，尚屬適當，依刑事訴訟法第159條
    之5第2項之規定，上開告訴代理人於警詢所作之筆錄，應有
    證據能力，本院自得引為判決參考之依據。
三、另卷附照片7張（免用統一發票收據照片1張、仿冒口罩照片
    3張、富立世紀精品名店店面照片2張、新格調生活部屋名
    片照片1張），為機械運作所留存之影像或判讀結果，本質
    上並非依憑人之記憶再加以轉述之供述證據，亦無證據證明
    係經偽造、變造所取得，此部分證據亦均有證據能力。
貳、實體部分：
一、上揭犯罪事實，業據被告甲○○於本院審理時自白不諱，核
    與告訴代理人孫小萍於警詢及偵訊中之證述相符（見警卷第
    1頁、偵卷第12至13頁），而「BURBERRY」商標名稱圖樣，
    係英商布拜里公司向我國經濟部中央標準局（現改制為經濟
    部智慧財產局）申請註冊登記獲准，取得使用於衣服、領巾
    、圍巾及類似商品之專用權，現仍於商標專用期間內等情，
    有卷附經濟部智慧財產局商標檢索資料3紙可稽。又被告於
    其所經營之「富立世紀精品名店」販賣仿冒BURBERRY口罩2
    個一節，有卷附照片7張在卷可查（見警卷第16至19頁、第
    21至23頁），堪認被告之自白與事實相符。是本件事證明確
    ，上訴人即被告之犯行洵堪認定，應依法論科。
二、被告甲○○未經商標權人同意，即於類似之商品使用相同之
    註冊商標，使消費者有混淆誤認之虞，核其所為係犯商標法
    第81條第2款之於類似之商品使用相同之註冊商標，有致相
    關消費者混淆誤認之虞罪。公訴人認被告所犯係商標法第82
    條之非法販賣侵害商標權之商品罪，尚有未合，惟其基本社
    會事實同一，本院依刑事訴訟法第300條之規定變更應適用
    之法條。按所謂商標之使用，依商標法第6條規定，係指為
    行銷之目的，將商標用於商品或其有關之物件。商標之使用
    ，既有行銷市面之意，故於同一商品或類似之商品，使用相
    同之註冊商標；或於同一或類似之商品，使用近似於其註冊
    商標而散布，原已包括販賣仿冒註冊商標之商品在內，僅成
    立商標法第81條之侵害他人商標專用權罪，無再成立同法第
    82條之販賣仿冒商標之商品罪之餘地（參照最高法院94年度
    台上字第5375號判決意旨）。本件被告未得商標權人同意，
    於類似之商品使用相同之註冊商標行為後，再將此等仿冒之
    商標商品販賣予他人之行為，販賣仿冒商標商品之低度行為
    應為上開未得商標權人同意，於類似之商品，使用相同之註
    冊商標之高度行為所吸收，不另論罪。次按刑事法若干犯罪
    行為態樣，本質上原具有反覆、延續實行之特徵，立法時既
    予特別歸類，定為犯罪構成要件之行為要素，則行為人基於
    概括之犯意，在密切接近之一定時、地持續實行之複次行為
    ，倘依社會通念，於客觀上認為符合一個反覆、延續性之行
    為觀念者，於刑法評價上，即應僅成立一罪；學理上所稱「
    集合犯」之職業性、營業性或收集性等具有重複特質之犯罪
    均屬之，例如經營、從事業務、收集、販賣、製造、散布等
    行為概念者是（最高法院96年度台上字第172號、96年度台
    上字第1500號判決意旨參照）。亦即立法者針對特定刑罰規
    範之構成要件，已預設其本身係持續實行之複次行為，具備
    反覆、延續之行為特徵，故將之總括或擬制成一個構成要件
    之「集合犯」行為，為刑法評價上構成要件之行為單數，應
    僅成立一罪。經查，本件被告甲○○自97年底起至98年10月
    30日為警通知詢問時止，係在密集期間內以相同之方式持續
    進行其販賣行為，未曾間斷，是此販賣仿冒品之犯行，即具
    有反覆、延續實行之特徵，從而在行為概念上，縱有多次販
    賣之舉措，仍應評價認係包括一罪之集合犯而論以一罪。原
    審以被告犯行明確，依刑事訴訟法第449條第1項前段、第3
    項、第450條第1項、第454條第2項、商標法第82條、第83
    條、刑法第11條前段、第41條第1項前段，逕以簡易判決判
    處拘役20日，併諭知如易科罰金，以新台幣1千元折算1日，
    並將仿製之口罩2個依法宣告沒收，固非無見。惟查，被告
    所為係犯商標法第81條第2款之於類似之商品使用相同之註
    冊商標，有致相關消費者混淆誤認之虞罪，業見前述，原審
    認定犯罪事實所引之聲請簡易判決處刑書犯罪事實欄復已記
    載被告製造仿冒商標之口罩，乃原審未依刑事訴訟法第300
    條之規定變更起訴法條，逕論以同法第82條之非法販賣侵害
    商標權之商品罪，亦有未合。原判決既有可議，自應將原判
    決予以撤銷改判。爰審酌商標有辨識商品來源功用，權利人
    須經過相當時間並投入大量資金於商品行銷及品質改良，始
    使該商標具有代表一定品質效果，被告甲○○侵害商標權之
    行為對告訴人之商業利益造成相當損害，惟念其素行良好，
    其犯後已坦承犯行，態度尚佳，並已與告訴人達成和解，有
    承諾書及15萬元支票影本各一紙在卷可參等一切情狀，量處
    如主文所示之刑，併諭知易科罰金之折算標準。又被告甲○
    ○前未曾受有期徒刑以上刑之宣告，有臺灣高等法院被告全
    國前案紀錄表在卷可按，其一時失慮而犯本罪，經此偵審教
    訓，當知謹慎而無再犯之虞，本院認所宣告之刑，以暫不執
    行為宜，爰併宣告緩刑2年，以啟自新。仿製之口罩2個，係
    犯商標法第82條所製造之商品，依同法第83條之規定宣告沒
    收。
三、據上論斷，應依刑事訴訟法第455條之1第1項、第3項、第
    369條第1項前段、第364條、第299條第1項前段、第300條，
    商標法第81條第2款、第83條，刑法第11條、第41條第1項前
    段，刑法第74條第1項第1款，判決如主文。
本案經檢察官乙○○到庭執行職務。
中    華    民    國    99    年     8    月    20    日
            刑事第三庭    審判長法  官  鄭文祺
                                法  官  劉秀君
                                法  官  陳振謙
以上正本證明與原本無異。
不得上訴。
                                書記官  黃雅雲
中    華    民    國    99    年    8     月    23    日
附錄本案論罪科刑法條全文
商標法第81條第2款
未得商標權人或團體商標權人同意，有下列情形之一者，處三年
以下有期徒刑、拘役或科或併科新臺幣二十萬元以下罰金：
二、於類似之商品或服務，使用相同之註冊商標或團體商標，有
致相關消費者混淆誤認之虞者。

司法院資訊處製作；財團法人民間司法改革基金會備份。
